【裁判字號】    99,裁,829
【裁判日期】    990408
【裁判案由】    損害賠償
【裁判全文】
最  高  行  政  法  院  裁  定
                                       99年度裁字第829號
聲  請  人  甲○○
            乙○○
            丙○○
            丁○○
相  對  人  臺中市政府
代  表  人  戊○○
上列聲請人因與相對人臺中市政府間損害賠償事件，對於中華民
國98年11月12日本院98年度裁字第2773號裁定，聲請再審，本院
裁定如下：
    主  文
本院98年度裁字第2773號裁定及臺中高等行政法院97年度再字第
40號裁定均廢棄，應由臺中高等行政法院更為裁判。
    理  由
一、按裁定有行政訴訟法第273條之情形者，得準用再審程序之
    規定，聲請再審，同法第283條定有明文。又同法第273條第
    1項第1款所謂「適用法規顯有錯誤」，係指原判決所適用之
    法規與該案應適用之現行法規相違背，或與解釋判例有所牴
    觸者而言（本院62年判字第610號判例參照）。再同法第276
    條規定：「(第1項)再審之訴應於30日之不變期間內提起。(
    第2項)前項期間自判決確定時起算，判決於送達前確定者，
    自送達時起算，……」復按對於高等行政法院判決於上訴期
    間內提起上訴，本院以其上訴另有其他不合法情形，以裁定
    駁回其上訴者，對於原判決提起再審之訴時，其再審不變期
    間應自裁定送達時起算（參司法院院解字第3007號解釋）；
    而對於高等行政法院判決逾越上訴期間後之上訴，本院以上
    訴逾期為不合法裁定駁回者，則應自原判決確定之翌日起算
    再審不變期間，不得自駁回上訴裁定確定翌日起算再審不變
    期間，否則，當事人於判決上訴及再審期間逾越後，先對判
    決提起上訴，俟法院以其上訴逾期，裁定駁回其上訴後，反
    而可依裁定翌日起算判決再審期間，得對該判決提起再審之
    訴，無疑許當事人依其個人意思延展再審法定不變期間，顯
    非法之所許。是如對於高等行政法院判決於上訴期間內提起
    上訴，本院以其對原判決之違背法令未有具體之指摘，而認
    其上訴不合法，以裁定駁回其上訴者，其再審不變期間即應
    自裁定送達時起算，茍未逾該30日之期間，而原裁定以逾30
    日之不變期間駁回其再審者，其適用行政訴訟法第276條第1
    項及第2項規定即屬顯有錯誤。
二、本件聲請人與相對人間損害賠償事件，前經臺中高等行政法
    院92年度訴字第481號判決駁回聲請人之訴，聲請人提起上
    訴，經本院94年度判字第1216號判決廢棄，發回更審後，經
    臺中高等行政法院94年度訴更一字第30號判決仍駁回聲請人
    之訴，聲請人對該判決不服，提起上訴，經本院97年度裁字
    第4624號裁定以上訴逾期為由，駁回聲請人之上訴而告確定
    。嗣聲請人對臺中高等行政法院94年度訴更一字第30號判決
    ，提起再審之訴，臺中高等行政法院以97年度再字第40號裁
    定，認聲請人之再審，已逾30日之法定不變期間，而駁回其
    再審之訴，聲請人不服，提起抗告，本院以98年度裁字第27
    73號裁定(下稱原裁定)駁回其抗告，聲請人遂對原裁定聲請
    再審。其聲請意旨略謂：既然原確定裁定及接受中華郵政股
    份有限公司臺中郵局之函文所更正之正確送達日期為95年9
    月15日，則系爭上訴期間自95年9月15日翌日起算20日，應
    為同年10月5日，而聲請人於該日提起上訴狀，顯未逾越上
    訴期間，則本院97年度裁字第4624號裁定以上訴逾期為由，
    駁回聲請人之上訴，即有違誤，原確定裁定亦認聲請人之再
    審，已逾30日之法定不變期間，而駁回抗告，適用法規即顯
    有錯誤等語。
三、查本件聲請人前於95年10月5日對95年9月7日原審法院94年
    度訴更一字第30號判決，提起上訴，經本院97年度裁字第46
    24號裁定駁回上訴，其理由略以：「本件高等行政法院判決
    ，係於95年9月14日送達上訴人兼訴訟代理人甲○○，有卷
    附送達證書可稽，上訴之不變期間自判決送達之翌日起，算
    至95年10月4日（星期三）即已屆滿，上訴人遲至同年月5日
    始提出上訴狀，有收文戳可按，顯已逾上開不變期間。依首
    開規定（指行政訴訟法第241條前段），其上訴即不能認為
    合法，應予駁回。」嗣聲請人對臺中高等行政法院94年度訴
    更一字第30號判決，提起再審之訴，臺中高等行政法院因本
    院97年度裁字第4624號裁定係以聲請人上訴逾期駁回上訴，
    故以原判決(按即94年度訴更一字第30號判決)送達屆滿20日
    起算再審不變期間，而以97年度再字第40號裁定，認聲請人
    之再審，已逾30日之法定不變期間，駁回其再審之訴，聲請
    人不服，提起抗告，本院亦認臺中高等行政法院97年度再字
    第40號裁定於法並無不合，而以98年度裁字第2773號裁定駁
    回其抗告。
四、然對於本院97年度裁字第4624號駁回上訴之裁定，聲請人另
    已聲請再審，本院以98年度裁字第2346號裁定認：「原審94
    年度訴更一字第30號案卷內所附前判決正本送達於聲請人之
    送達證書，雖記載為95年9月14日，然同證書上送達郵局日
    戳則為95年9月15日，經本院函詢中華郵政股份有限公司臺
    中郵局原判決何時送達聲請人，茲據該郵局於98年8月14日
    中投字第0981200131號函復，前判決送達日期為95年9月15
    日，此有中華郵政股份有限公司臺中郵局上揭函附卷為憑，
    則計算聲請人之上訴期間，自翌日起算，應於95年10月5日
    屆滿，聲請人於95年10月5日提起上訴，並未逾期。原裁定
    未查，以上訴逾期而駁回，固有行政訴訟法第283條準用第
    273條之再審事由。惟聲請人對前判決提起上訴，……對於
    前判決如何不備理由或理由矛盾，未敘明具體事實，不能認
    有具體表明上訴理由；至於聲請人其餘指述各節，無非本於
    其主觀上之法律見解，就其於起訴及上訴時所執之理由，重
    為主張，並對前判決摒棄不採之理由，再為爭執，均屬法律
    見解歧異之問題，並非前判決適用法規顯有錯誤。是聲請人
    對前判決之上訴並不合法，原裁定駁回其上訴，結論尚無不
    合。從而，聲請人對原裁定聲請再審雖有再審理由，但其裁
    定結果正確，如由本院將之廢棄，更為裁定之結果，仍與原
    確定結果相同，顯無實益，應認原裁定為正當，本件再審之
    聲請，仍非有理由，應予駁回。」足見聲請人對原審法院94
    年度訴更一字第30號判決之上訴，實際上並未逾期，依上開
    說明，本件30日之再審期間，應自本院98年度裁字第2346號
    再審裁定送達之日即97年10月7日起算，聲請人於97年11月5
    日提起再審，並未逾30日之法定不變期間。乃原審法院97年
    度再字第40號裁定，認聲請人之再審，已逾法定不變期間，
    而駁回其再審之訴，即有違誤，聲請人不服，提起抗告，求
    為廢棄，即屬有理由。本院98年度裁字第2773號裁定未察，
    以抗告無理由而予駁回，適用法規顯有錯誤，從而，聲請人
    據行政訴訟法第273條第1項第1款規定聲請再審，即屬有理
    由。因將本院98年度裁字第2773號裁定及臺中高等行政法院
    97年度再字第40號裁定均予廢棄，由臺中高等行政法院就聲
    請人對原審94年度訴更一字第30號判決所提再審之訴另為裁
    判。
五、據上論結，本件聲請為有理由。依行政訴訟法第283條、第
    281條、第272條、民事訴訟法第492條，裁定如主文。
中    華    民    國    99    年    4     月    8     日
                    最高行政法院第五庭
                        審判長法官  黃  璽  君
                              法官  楊  惠  欽
                              法官  鄭  忠  仁
                              法官  吳  東  都
                              法官  陳  金  圍
以  上  正  本  證  明  與  原  本  無  異
中    華    民    國    99    年    4     月    8     日
                              書記官  彭  秀  玲


司法院資訊處製作；財團法人民間司法改革基金會備份。
